【裁判字號】    98,訴,1262
【裁判日期】    981127
【裁判案由】    違反毒品危害防制條例
【裁判全文】
臺灣屏東地方法院刑事判決              98年度訴字第1262號
公  訴  人  臺灣屏東地方法院檢察署檢察官
被      告  甲○○
上列被告因違反毒品危害防制條例案件，經檢察官提起公訴（98
年度毒偵字第810 號），嗣因被告就被訴事實為有罪之陳述，經
合議庭裁定由受命法官獨任適用簡式審判程序審理，本院判決如
下：
    主  文
甲○○施用第一級毒品，處有期徒刑拾月。
    事  實
一、甲○○於民國92年間因施用毒品案件，經觀察、勒戒，認無
    繼續施用毒品之傾向，92年2 月7 日執行完畢釋放。又於94
    、95年間因犯竊盜、施用毒品、竊盜案件，經法院判決有罪
    確定，經裁定減刑，並合併定其應執行刑為有期徒刑3 年確
    定於97年9 月8 日因縮短刑期假釋出監，惟於假釋期間又因
    施用毒品案件，再經法院2 次判決有罪確定。仍不知悔改，
    復於98年3 月17日18時許，在屏東縣竹田鄉○○村○○路
    116 號住所，施用第一級毒品海洛因。嗣於98年3 月19日因
    其另涉竊盜案遭警查獲，警方並發現其左手臂有注射毒品之
    針孔痕跡，經警採尿送驗，檢出嗎啡陽性反應，始悉上情（
    甲○○假釋旋遭撤銷，現正執行所餘刑期及他罪，本件不構
    成累犯）。
二、案經屏東縣政府警察局潮州分局報告臺灣屏東地方法院檢察
    署檢察官偵查起訴。
    理  由
一、按本件被告所犯係死刑、無期徒刑、最輕本刑為3 年以上有
    期徒刑以外之罪，其於準備程序就被訴事實為有罪之陳述，
    經受命法官告知簡式審判程序之旨，並聽取其與公訴人之意
    見後，合議庭認無不得或不宜改依簡式審判程序進行之情事
    ，依刑事訴訟法第273 條之1 第1 項、第284 條之1 規定，
    裁定本件由受命法官獨任進行簡式審判程序，合先敘明。
二、上揭犯罪事實，業據被告於本院審理中坦承不諱，此外並有
    屏東縣政府警察局潮州分局疑似嗎啡安非他命尿液送驗代號
    與真實姓名對照表、台灣檢驗科技股份有限公司濫用藥物尿
    液檢驗報告、查獲施用毒品案件報告表、查獲時照片3 張等
    ，足認被告前揭自白與事實相符，本案事證明確，被告犯行
    堪以認定。
三、查修正毒品危害防制條例就施用毒品者，祇於「初犯」及「
    5 年後再犯」二種情形，有其追訴條件之限制，即須於初犯
    經觀察、勒戒或強制戒治釋放後，5 年內均無施用毒品之行
    為，始能認其前所實施之觀察、勒戒或強制戒治已足遮斷毒
    癮，而得於5 年後再犯時，再予適用初犯之規定，重行觀察
    、勒戒等程式。倘5 年內已經再犯，被依法追訴處罰，縱其
    第3 次（或第3 次以上）施用毒品之時間在初犯釋放5 年以
    後，即與「5 年後再犯」之情形有別，且因已於「5 年內再
    犯」，顯見其再犯率甚高，原實施觀察、勒戒或強制戒治，
    已無法收其實效，而無5 年戒斷期之存在，自無再經觀察、
    勒戒及強制戒治之必要，應由檢察官逕行起訴（最高法院95
    年度台非字第59號、第65號判決意旨、95年度第7 次刑庭會
    議決議意旨參照）。查本案被告前於92年間因施用毒品案件
    ，經觀察、勒戒，認無繼續施用毒品之傾向，92年2 月7 日
    執行完畢釋放。又於94、95年間因施用毒品案件，經法院判
    決有罪確定，與其所犯其餘竊盜案件經裁定減刑，並合併定
    其應執行刑為有期徒刑3 年確定，甫於97年9 月8 日因縮短
    刑期假釋出監，惟於假釋期間又因施用毒品案件，再經法院
    2 次判決有罪確定，旋再為本件施用毒品犯行，有臺灣高等
    法院被告前案紀錄表、臺灣高等法院在監在押全國紀錄表等
    在卷足參，則被告於前案經觀察、勒戒執行完畢後，於5 年
    內已經再犯，雖本案施用毒品之時間在初犯釋放5 年後，惟
    被告既已先於「5 年內再犯」，顯見其再犯率甚高，原實施
    觀察、勒戒、強制戒治均已無法收其實效，而無5 年戒斷期
    之存在，參諸前揭判決及決議意旨，自無再經觀察、勒戒及
    強制戒治之必要，本院自應依法就被告本次施用毒品之犯行
    予以論罪科刑。
四、按海洛因屬毒品危害防制條例第2 條第2 項第1 款所規定之
    第一級毒品，核被告所為，係犯毒品危害防制條例第10條第
    1 項施用第一級毒品罪。被告持有毒品，復進而施用，其持
    有毒品之低度行為，為施用毒品之高度行為所吸收（毒品危
    害防制條例第11條規定雖已於98年5 月20日修正公布現並已
    開始施行，惟除本案並未扣得被告持有超過該條例第11條第
    3 項所定純質淨重之第一級毒品，本院當僅得依經驗法則認
    定被告犯本件施用毒品之犯行時，當時所持有之毒品並未達
    上述條文所定之重量且已施用完畢外，檢察官亦未起訴被告
    有犯該條例第11條第3 項之罪，本院自毋庸為毒品危害防制
    條例第11條規定之新舊法比較），不另論罪。爰審酌被告雖
    於犯後即能坦承犯行，而其施用毒品行為於本質上係屬自我
    戕害行為，反社會性之程度應屬較低；惟施用毒品，不僅足
    以戕害其個人身心，且極易滋生其他犯罪，惡化治安甚重，
    嚴重損及公益，且被告多次施用毒品犯行業經觀察勒戒、多
    次判決有罪確定，卻仍再為本件施用毒品犯行，顯見其不思
    悔改，自制力亦顯不佳，並兼衡其經濟狀況及智識程度等一
    切情狀，酌情量處如主文所示之刑，以資懲儆。
據上論斷，應依刑事訴訟法第273 條之1 第1 項、第284 條之1
、第299 條第1 項前段，毒品危害防制條例第10條第1 項，判決
如主文。
本案經檢察官劉昀到庭執行職務。
中    華    民    國    98    年    11    月    27    日
                  刑事第一庭    法  官  黃紀錄
以上正本證明與原本無異。
如不服本判決應於收受判決後10日內向本院提出上訴書狀，並
應敘述具體理由；其未敘述上訴理由者，應於上訴期間屆滿後
20日內向本院補提理由書（均須按他造當事人之人數附繕本）
「切勿逕送上級法院」。
中    華    民    國    98    年    11    月    27   日
                                    書記官  戴仲敏

司法院資訊處製作；財團法人民間司法改革基金會備份。
